【裁判字號】    96,上更(一),371
【裁判日期】    970201
【裁判案由】    違反毒品危害防制條例
【裁判全文】
臺灣高等法院高雄分院刑事判決     96年度上更(一)字第371號
上  訴  人
即  被  告  甲○○
指定辯護人  本院公設辯護人  孫妙岑
上列上訴人因違反毒品危害防制條例案件，不服臺灣高雄地方法
院93年度訴字第1793號中華民國94年5 月4 日第一審判決（起訴
案號：臺灣高雄地方法院檢察署93年度偵字第5606號），提起上
訴，判決後，經最高法院第1 次發回更審，本院判決如下：
    主  文
原判決撤銷。
甲○○販賣第二級毒品，累犯，處有期徒刑柒年肆月。扣案第二
級毒品MDMA、MDEA錠劑陸拾捌顆，均沒收銷燬之；規格貳號至柒
號夾鏈袋共陸大包、電子磅秤壹個及行動電話貳支 (含SIM 卡貳
張)，均沒收。
    事  實
一、甲○○前於民國90年間因贓物罪，經法院判處有期徒刑6 月
    確定，並於91年3 月4 日執行完畢，仍不知悔改，明知MDMA
    、MDEA業經公告列為毒品危害防制條例所管制之第二級毒品
    ，竟基於販入後再販出第二級毒品營利之意圖，於93 年2月
    間某日，在高雄市○○區○○路「享溫馨KTV 」61號房間內
    ，向姓名年籍不詳，綽號「宏仔」之成年男子，以每顆新台
    幣（下同）200 元之價格販入第二級毒品MDMA、MDEA錠劑一
    批，欲以每顆250 元至300 元不等之價格，伺機販售與不特
    定之人牟利。嗣於93年3 月11日上午8 時40分許，甲○○與
    不知情之洪銘駿 (未經警局移送)攜 帶前揭販入之第二級毒
    品MDMA、MAEA錠劑等物外出，旋為警在高雄市○○區○○路
    64號前攔檢查獲，並扣得洪銘駿身上，由甲○○所寄放之第
    二級毒品MDMA、MDEA黃色錠劑68顆，及甲○○身上，所有供
    秤重分裝上開毒品所用之夾鏈袋6 大包（規格2 號至7 號）
    、電子磅秤1 個，供聯絡販賣毒品所用之行動電話2 支 (含
    SIM 卡2 張)。
二、案經高雄市政府警察局楠梓分局報請臺灣高雄地方法院檢察
    署檢察官偵查起訴。
    理  由
一、證人洪銘駿於警詢中之陳述，係審判外之陳述，本不得作為
    認定被告犯罪事實之證據，惟其所為之上開警詢筆錄內容，
    業經檢察官、被告及辯護人於本院審判程序表示同意作為證
    據，本院審酌上開警詢筆錄作成時，較無人情施壓或干擾，
    亦無不當取供之情形，認為以之作為本案之證據亦屬適當，
    依刑事訴訟法第159 條之5 第1 項規定，上開證人於警詢中
    之證言自具有證據能力。
二、訊據被告甲○○坦承有於前揭時地為警查獲，員警在其身上
    查扣夾鏈袋6 大包（規格2 號至7 號）、電子磅秤1 個及行
    動電話2 支 (含SIM 卡2 張)， 在其同行之友人洪銘駿身上
    查扣MDMA、MAEA黃色錠劑68顆等事實，惟矢口否認有何販賣
    第二級毒品犯行，辯稱：為警查獲之MDMA、MAEA黃色錠劑68
    顆是洪銘駿所有，不是我交給他的，我是幫洪銘駿頂罪云云
    。經查：
  (一)被告與洪銘駿於上開時地同時遭警盤查，警方自被告身上查
    獲空夾鏈袋、電子磅秤及行動電話等物，自洪銘駿身上查獲
    MDMA、MAEA黃色錠劑68顆等情，為被告所是認，並經證人洪
    銘駿於警詢、原審證述屬實，復有搜索扣押筆錄及扣押物品
    附錄表在卷可憑，而上開扣案之黃色錠劑68顆經送鑑定結果
    確係第二級毒品MDMA、MDEA，有高雄醫學大學附設中和紀念
    醫院93年5 月11日0000-000號檢驗報告附卷可稽（偵查卷第
    8 頁），此部分堪信為真實。
  (二)被告雖辯稱：查獲之MDMA、MAEA黃色錠劑68顆是洪銘駿所有
    ，我以前是幫他頂罪才自白是我所有云云。惟被告於警詢時
    已主動供出：「警方當場在洪銘駿身上查獲之搖頭丸也是我
    所有」等語（警卷第5 頁），而員警於詢問被告時，亦僅是
    依據從被告身上所查獲之物品，詢問物品來源、何人所有？
    被告有無施用或販賣K 他命等情節，員警並未就洪銘駿身上
    所查獲之物品詢問被告任何相關問題，而是被告於警詢完畢
    前，主動向員警為前揭供述，此有被告之警詢筆錄可參。嗣
    被告於偵詢時復供稱：「上開查獲物品都是我的」、「毒品
    是向宏仔在享溫馨買的」、「那天是我請洪銘駿幫我拿」、
    「我被抓那天早上託洪銘駿拿，因我身上東西帶太多，洪銘
    駿與毒品一點關係都沒有」等語（偵查卷第12、21、33頁）
    ；被告於原審亦坦承：「我在享溫馨KTV61 號房間內，以每
    顆200 元不等價格向宏仔買入，因我欠卡費、自己又需要錢
    ，所以買進來有想要賣，但還沒賣出去，都是宏仔與我聯絡
    ，看我要不要幫他賣藥，他就把東西給我，告訴我一顆他本
    錢200 元，我賣了以後給他200 元，差價部分由我賺取」、
    「搖頭丸（預定）賣出之價格為250 至300 元」、「扣案物
    品是我的沒錯」、「是宏仔給我的，問我要不要賣」等語，
    被告於警偵詢及原審對於扣案毒品為其所有一情，始終供述
    一致。另被告於偵查中所供：扣案之毒品是我被抓那天早上
    託洪銘駿拿，因我身上東西帶太多等語，核與證人洪銘駿於
    警詢中所述：「我身上起出的二包搖頭丸是早上要出門時，
    被告委託我帶在身上」等語及其於原審證述；「被告有託我
    拿，因為被告身上已經拿很多東西，就叫我幫他拿一下」等
    語（原審卷第101 頁）相符，堪認被告前揭所述各情，應與
    事實相符，堪予採信。
  (三)被告歷經警詢、偵詢、原審多次訊問，均坦承扣案之毒品為
    其所有，迨至本院審理中始翻異前詞，否認其先前自白之真
    實性，已非無疑。參以被告並未爭執其前開自白之任意性，
    復自承：洪銘駿並未要求我幫他頂罪，因為他對我很好，所
    以我自己要幫他頂罪，洪銘駿的媽媽有拜託我，不要讓洪銘
    駿有事等語 (見本院卷第48、49頁)， 然販賣毒品罪之法定
    刑極重，此為公眾週知之事實，被告在未經洪銘駿要求之情
    形下，僅因洪銘駿對其很好，且洪銘駿之母拜託其不要讓洪
    銘駿有事，即主動幫洪銘駿頂罪甘願為洪銘駿承擔重刑，顯
    然有悖常情。況且，被告對於何時何地購入毒品、進價如何
    、售價如何均陳述甚詳，苟非親身經歷，實難憑空杜撰，被
    告於本院翻異之詞，尚難採信。
  (四)辯護人辯以：當初警方偵辦之對象係洪銘駿，並非被告云云
    。惟證人即查獲本案之員警乙○○於本院證稱：當初是接獲
    線報說駕駛某自小客車之人持有毒品及槍械，並未指明是何
    人，我們就在自小客車旁守侯，被告與洪銘駿一起下來，共
    同要去開車，被我們查獲，車籍資料因時間太久，已無印象
    等語 (見本院卷第41、42頁)， 足證辯護人所辯尚難採信，
    證人乙○○之證詞不能作為認定被告替洪銘駿頂罪之有利證
    據。至洪銘駿於原審證稱：扣案之毒品是被告用盒子裝起來
    託我拿，我不知道是什麼東西云云，核與扣案毒品係以夾鏈
    袋盛裝不符，此有扣案毒品之照片可憑，證人洪銘駿此部分
    陳述雖有可疑，然此可能係洪銘駿為避免受託攜帶毒品而致
    招刑責所為卸責之詞，殊難因其此部分陳述不實即推論扣案
    之毒品係證人所有且被告所辯為洪銘駿頂罪云云屬真實可信
    。被告前開辯詞，並無其他佐證，自難採信。
  (五)被告於偵訊時先則供稱：我都是試K 他命，搖頭丸只試過1
    次，且未成癮等語，繼又陳稱：我沒有施用搖頭丸等情（偵
    卷第13頁、第21頁），佐以被告為警查獲當日，經採尿檢驗
    並未檢出第二級毒品MDMA陽性反應，有高雄市凱旋醫院93年
    3 月22日煙毒尿液檢驗成績書1 紙附卷可憑（偵查卷第7 頁
    ）。足徵被告確未施用或極少施用第二級毒品MDMA、MDEA。
    參諸被告於原審坦承：我之前有辦現金卡和信用卡，因為卡
    費未繳，又加上自己需要錢，所以買進來有想要賣的意思，
    但是還沒有賣出去等語 (見原審卷第36頁)， 足徵被告購入
    前述第二級毒品MDMA、MDEA錠劑之初，即有販入後再俟機出
    售之營利意圖甚明。
  (六)綜上所述，被告所辯，均係飾卸之詞，一無可採。本件事證
    明確，被告犯行洵堪認定。
三、按MDMA、MDEA係毒品危害防制條例第2 條第2 項規範之第二
    級毒品。又販賣毒品罪，並不以販入之後復行賣出為構成要
    件，只須以營利為目的，而將毒品買入者，有一於此，其犯
    罪即經完成（司法院院解字第4077號解釋、最高法院25年非
    字第123 號判例、最高法院83年台非字第184 判例參照)。
    被告並無施用MDMA、MDEA毒品之成癮性，竟一次販入前開MD
    MA、MDEA毒品，足見被告於販入上開毒品時即具有販入後伺
    機販售他人之意圖。況毒品危害防制條例所列各級毒品因政
    府嚴加取締，售價甚高，販賣之罪責甚重，衡情被告若非有
    營利意圖，應無甘冒被取締判處重刑之危險，從事該毒品之
    買賣，且被告以每顆200 元販入，欲以每顆250 至300 元俟
    機出售，已如前述，被告有從販賣中賺取買賣差價牟利之意
    圖甚明。故被告意圖營利，購入前開毒品後，雖尚未及時販
    出，惟依上開說明，仍應認被告成立販賣毒品罪。是核被告
    所為，係犯毒品危害防制條例第4 條第2 項之販賣第二級毒
    品罪。被告前於90年間因贓物罪，經法院判處有期徒刑6 月
    確定，甫於91年3 月4 日執行完畢，有臺灣高等法院被告全
    國前案紀錄表1 份附卷可按，其受有期徒刑之執行完畢後，
    5 年以內再犯本件有期徒刑以上之罪，為累犯，應依法加重
    其刑（其中法定刑無期徒刑部分依法不得加重；再按刑法業
    於94年2 月2 日修正公布，並於95年7 月1 日施行，而被告
    行為時有關刑法第47條累犯之要件已經修正，經比較結果，
    修正後規定並非較有利於被告，應適用修正前之規定）。
四、被告犯罪事證明確，原審法院予以論罪科刑，固非無見。惟
    查：(一)被告於警詢、偵查中自白已販出第二級毒品予不特定
    人，此部分因無其他佐證，被告被訴連續販出第二級毒品犯
    行應屬不能證明（理由詳如後述），原判決認被告成立連續
    販賣第二級毒品罪，尚有未合。(二)被告行為後，刑法第47條
    累犯之要件業於94年2 月2 日修正公布，並於95年7 月1 日
    施行，原判決未及比較此一修正前後規定並適用最有利於被
    告法律，亦非允當。被告上訴意旨否認犯行，雖無理由，惟
    原判決既有上開可議之處，自應由本院撤銷改判。爰審酌被
    告正值青年力壯之時，不思上進，竟意欲販賣毒品與不特定
    人藉以謀圖暴利，對社會造成之潛在危害非輕，犯後飾詞翻
    異，否認犯行，未見悔意，態度欠佳等一切情狀，量處如主
    文第2 項所示之刑，以資警惕。扣案之黃色錠劑68顆，經送
    驗結果為第二級毒品MDMA、MDEA，已如前述，爰依毒品危害
    防制條例第18條第1 項前段規定宣告沒收銷燬之；另扣案之
    規格2 號至7 號夾鏈袋共6 大包及電子磅秤1 個，為被告所
    有供秤重分裝販賣毒品所用之物，而扣案被告所有之行動電
    話2 支 (含SIM 卡2 張)係 被告所有供與朋友聯絡販賣毒品
    所用之物等情，業據被告於偵查中供明 (見偵查卷第21、34
    頁)， 均應依毒品危害防制條例第19條第1 項規定宣告沒收
    。至扣案之粉末4 包、綠色錠劑49顆經鑑定結果均非屬管制
    物品，有高雄醫學大學附設中和紀念醫院檢驗報告可證 (見
    偵查卷第8 頁)， 另扣案被告所有之行動電話1 支 (無SIM
    卡)， 並無證據證明與被告販賣毒品犯行有關，均不予宣告
    沒收。
五、公訴意旨另以：被告於販入前揭毒品後，自93年2 月底起，
    持所販入之上開毒品至高雄市「瑞城舞廳」、「NO6PUB」，
    以每顆250 元至300 元不等之價格，販售給不特定之人，因
    認被告有連續賣出毒品犯行，涉犯毒品危害防制條例第4 條
    第2 項之連續販賣第二級毒品罪嫌云云。公訴人認被告有前
    述犯行，係以被告於警偵詢中之自白為其依據。經查：被告
    於原審及本院均翻異前詞，否認有販出毒品之犯行，其前後
    之供述已有不符；況且被告於警詢及偵查中所為已販出毒品
    之自白，並無其他證據足以佐憑，自難僅以被告於警偵詢之
    自白作為認定被告有罪之唯一證據。公訴人所舉之證據不能
    證明被告另有前揭被訴販出毒品之犯行，本應為無罪之諭知
    ，惟此部分與前揭有罪部分公訴人以連續犯之裁判上一罪關
    係起訴，故不另為無罪之諭知，併此敘明。
據上論結，應依刑事訴訟法第369 條第1 項前段、第364 條、第
299 條第1 前段，毒品危害防制條例第4 條第2 項、第18條第1
項前段、第19條第1 項，刑法第11條，修正前刑法第47條，判決
如主文。
本案經檢察官陳建年到庭執行職務。
中    華    民    國    97    年    2     月    1     日
                  刑事第九庭    審判長法  官  莊秋桃
                                      法  官  陳  箐
                                      法  官  范惠瑩
以上正本證明與原本無異。
如不服本判決應於收受本判決後10日內向本院提出上訴書狀，其
未敘述上訴理由者，並得於提起上訴後10日內向本院補提理由書
狀（均須按他造當事人之人數附繕本）「切勿逕送上級法院」。
中    華    民    國    97    年    2     月    1     日
                                      書記官  吳華榮
附錄本件判決論罪科刑法條：
毒品危害防制條例第4 條第2項
製造、運輸、販賣第二級毒品者，處無期徒刑或7 年以上有期徒
刑，得併科新臺幣700 萬元以下罰金。


司法院資訊處製作；財團法人民間司法改革基金會備份。
